【裁判字號】    95,訴,1400
【裁判日期】    951212
【裁判案由】    偽造文書等
【裁判全文】
臺灣臺中地方法院刑事判決              95年度訴字第1400號
公  訴  人  臺灣臺中地方法院檢察署檢察官
被      告  乙○○
選任辯護人  李慶松  律師
被      告  戊○○
上列被告因偽造文書案件，經檢察官提起公訴（94年度偵字第80
92號），茲被告於準備程序中就被訴事實為有罪之陳述，受命法
官於聽取當事人之意見後，由本院合議庭裁定由受命法官獨任進
行簡式審判程序，判決如下：
    主    文
乙○○共同連續行使偽造公文書，足以生損害於公眾及他人，處
有期徒刑貳年。緩刑年。
戊○○共同連續行使偽造公文書，足以生損害於公眾及他人，處
有期徒刑壹年陸月。緩刑貳年。
偽造如附表一編號1所示之財政部臺灣省中區國稅局092年度綜合
所得稅各類所得資料清單上之偽造「財政部台灣省中區國稅局沙
鹿稽徵所全功能服務櫃台93.7.14」印文壹枚，及偽造如附表一
編號3所示之財政部臺灣省中區國稅局091年度綜合所得稅各類所
得資料清單上之偽造「財政部台灣省中區國稅局沙鹿稽徵所全功
能服務櫃台92.12.11」印文壹枚，均沒收。
    犯罪事實及理由
一、犯罪事實：
    乙○○為匯通行銷顧問有限公司（下稱匯通公司）實際負責
    人，戊○○則為匯通公司主任；因匯通公司每代辦完成一件
    貸款，即可向申辦貸款人收取核放款項一成不等之佣金，有
    利可圖，乙○○、戊○○2人竟共同基於行使偽造公文書、
    行使變造私文書及意圖為自己不法所有之概括犯意聯絡，明
    知癸○○、丁○○、庚○○○、己○○、辛○○、甲○○等
    人均因年收入過低，恐不符合銀行信用貸款之核貸條件，為
    順利貸得款項取得佣金，竟以不詳方法取得偽造或變造如附
    表一、二、三所示不實之所得證明文件，分別於如附表四所
    示各案申請貸款時，連續交付予台新國際商業銀行（下稱台
    新銀行）、台北富邦商業銀行股份有限公司（下稱富邦商銀
    ）、台北國際商業銀行（下稱台北國際商銀），據以行使上
    開不實之所得證明文件，足以生損害於如附表五所示之申報
    單位（服務單位）、扣繳義務人，及台新銀行、富邦商銀、
    台北國際商銀對於放款審核之正確性；台新銀行、富邦商銀
    、台北國際商銀因誤信丁○○、庚○○○、己○○、辛○○
    、甲○○等5人之個人年所得及資力符合信用貸款條件，乃
    陷於錯誤，依各該銀行信用貸款辦法，分別核准如附表四所
    示之核貸金額，並撥款完畢。迨台新銀行收到癸○○申請貸
    款所檢附之財政部臺灣省中區國稅局（下稱中區國稅局）09
    2年度綜合所得稅各類所得資料清單原本，查覺有異，將如
    附表一編號1所示之文件送請財政部鑑定後，發現係偽造文
    件，台新銀行乃未予核貸，致未得逞。
二、證據名稱：
（一）被告乙○○、戊○○2人於本院審理時均為認罪之陳述。
（二）告訴人台新銀行代理人黃小訓於警詢、偵查中之指述，證
      人壬○○、癸○○、丁○○、庚○○○、己○○、辛○○
      、甲○○、丙○○於警詢、偵查中及本院審理時之證述。
（三）扣案之匯通公司委託仲介服務授權書3冊、客戶基本資料1
      冊、客戶申辦貸款名冊1冊、91年1月至94年1月業績表1份
      、客戶申貸申請書暨約定書1冊、客戶申貸資料1冊等資料
      。
（四）卷附如附表一、二、三所示偽造、變造之文件、財政部臺
      灣省中區國稅局沙鹿稽徵所94年5月12日中區國稅沙鹿二
      字第0940014046號函、財政部臺灣省中區國稅局沙鹿稽徵
      所94年5月31日中區國稅沙鹿四字第0940015600號函、台
      新國際商業銀行股份有限公司94年6月10日台新總法制字
      第094000903號函暨核辦信用貸款之程序及受理「匯通行
      銷顧問有限公司」受託辦理申貸義務之全部案件明細及承
      辦人資料、台新國際商業銀行股份有限公司94年12月28日
      台新總法制字第09402524號函暨本行消費金融對保作業辦
      法及消費金融徵信作業規範、台北富邦商業銀行股份有限
      公司95年1月16日北富銀個管字第00210號函檢附癸○○、
      庚○○○2人綜合所得稅及財力證明相關文件、台北國際
      商業銀行消費金融處95年1月17日北商銀消費金融處（095
      ）字第00009號函檢附丁○○申貸借款資料、華僑銀行95
      年1月19日（95）僑銀總行政字第0252號函檢附癸○○相
      關資料、國泰世華商業銀行業務控管部95年1月16日（95
      ）國世業控字第0020號檢附辛○○申辦貸款相關資料、財
      政部臺灣省中區國稅局沙鹿稽徵所95年2月13日中區國稅
      沙鹿二字第0950005206號函檢附丁○○92、93年度綜合所
      得稅各類所得資料清單2紙、台北富邦商業銀行股份有限
      公司95年3月7日北富銀個管字第000845號函、財政部臺灣
      省中區國稅局沙鹿稽徵所95年3月29日中區國稅沙鹿四字
      第0950010442號函檢附癸○○之92年度綜合所得稅各類所
      得資料清單查詢申請書、華僑銀行95年4月7日（95）僑銀
      總個金字第1377號函檢附癸○○申辦貸款時所檢附之「92
      年度綜合所得稅各類所得資料清單」影本、台北國際商業
      銀行消費金融處95年4月10日北商銀消費金融處（95）字
      第00096號函檢附丁○○申辦貸款相關資料、台北富邦商
      業銀行股份有限公司95年5月26日北富銀個管字第02018號
      函檢附庚○○○實際貸款金額及申請貸款之相關資料、台
      北國際商業銀行消費金融處95年5月26日北商銀消費金融
      處（95）字第00139號函檢附丁○○實際貸款金額為50萬
      元整及申貸借款資料、台新國際商業銀行股份有限公司
      95年7月3日台新總法制字第09500002292號函、華僑銀行
      95年10月3日（95）僑銀總行政字第4639號函、台北富邦
      銀行股份有限公司95年10月5日陳報狀、台新國際商業銀
      行股份有限公司95年10月20日台新總法制字第0950000367
      6號函檢附癸○○等人貸款之相關資料、台北國際商業銀
      行零售金融處95年10月25日北商銀零售金融處（095）字
      第03197號函檢送丁○○貸款檢附之申請書資料、日盛國
      際商業銀行台中分行95年11月7日（95）日盛銀臺中字第
      950600號函檢送丙○○借款申請書及所附證明文件正本資
      料、台新國際商業銀行股份有限公司95年11月10日台新總
      法制字第09500003905號函檢附丙○○申請現金卡貸款所
      填寫之申請書及所附證明文件原本。
三、新舊法比較：查被告等行為後，刑法第2條第1項業於94年2
    月2日以華總一義字第09400014901號令修正公布，並自95年
    7月1日起施行；修正後刑法第2條第1項規定，已將新舊法律
    適用之「從新從輕」原則，改採「從舊從輕」原則，而此規
    定僅係規範行為後法律變更所生新舊法律比較適用之準據法
    ，並非實體刑罰法律，自不生行為後法律變更之比較適用之
    問題，應逕行適用新法第2條第1項之規定，為「從舊從輕」
    之比較。又於比較時應就罪刑有關之共犯、未遂犯、想像競
    合犯、牽連犯、連續犯、結合犯，以及累犯加重、自首減輕
    暨其他法定加減原因（如身分加減）與加減比例等一切情形
    ，本於統一性及整體性原則，綜其全部罪刑之結果而為比較
    ：(一)刑法第56條連續犯之規定：查被告2人行為後，刑法第
    56條業修正公布刪除之，基於概括犯意，連續多次觸犯構成
    要件相同之罪名，如依新法規定，應按數罪之規定併罰；如
    依修正刪除前之連續犯規定，則應依修正前刑法第56條規定
    以一罪論，但得加重其刑至二分之一，數罪併罰之結果，顯
    較以一罪論而加重其刑至二分之一之結果不利於被告2人。
    經比較新舊法結果，以舊法較有利於被告2人。(二)刑法第55
    條前段牽連犯之規定：被告2人行為後，刑法第55條關於牽
    連犯之規定業經修正公布刪除。依修正前即行為時之規定，
    應從一重處斷；依修正後之刑法既已刪除牽連犯之規定，則
    所犯各罪應依數罪併罰之規定分論併罰。比較新舊法之規定
    ，修正後之規定並非較有利於被告2人。(三)依上開所述，經
    綜合比較之結果，95年7月1日修正施行之新法，並未較有利
    於被告2人，自應適用行為時即修正前之刑法規定論罪處斷
    。
四、查變造之扣繳憑單，係表明納稅義務人所得金額、扣繳金額
    若干等，性質上為私文書。另偽造之綜合所得稅各類所得資
    料清單即納稅證明書，係表示一定用意之文書，經稅捐機關
    基於職務上關係加以認證，表明確已依法繳納，應屬公文書
    。核被告2人所為，就行使變造扣繳憑單部分，係犯刑法第
    216 條、第210條之行使變造私文書罪，就行使偽造綜合所
    得稅各類所得清單部分，係犯刑法第216條、第211條之行使
    偽造公文書罪，就向台新銀行申辦貸款部分，係犯刑法第33
    9條第1項之詐欺取財罪，及同條第3項、第1項之詐欺取財未
    遂罪，就向富邦商銀、台北國際商銀申辦貸款部分，係犯刑
    法第339條第1項詐欺取財罪。被告2人就上開犯行間有犯意
    之聯絡及行為之分擔，均為共同正犯。渠等先後多次行使變
    造私文書、行使偽造公文書、詐欺取財（既遂及未遂）犯行
    ，均時間緊接，且所犯均係犯罪構成要件相同之罪名，顯係
    基於概括犯意反覆為之，均為連續犯，爰依修正刪除前之刑
    法第56條之連續犯規定各論以一罪，並均加重其刑。被告2
    人所犯上開數罪間，有方法、目的之牽連關係，為牽連犯，
    應依修正前刑法第55條之規定，均從一重之連續行使偽造公
    文書罪處斷。
五、偽造、變造記載內容如附表一、二、三所示之文件，因業由
    被告2人於代申請人申請貸款時交付銀行收執，非屬被告2人
    所有，無法諭知沒收；惟如附表一編號1所示之財政部臺灣
    省中區國稅局092年度綜合所得稅各類所得資料清單上之偽
    造「財政部台灣省中區國稅局沙鹿稽徵所全功能服務櫃台
    93.7.14」印文1枚，及偽造如附表一編號3所示之財政部臺
    灣省中區國稅局091年度綜合所得稅各類所得資料清單上之
    偽造「財政部台灣省中區國稅局沙鹿稽徵所全功能服務櫃台
    92.12.11」印文1枚，均應依刑法第219條規定宣告沒收之。
六、再被告2人行為後，刑法第74條緩刑之規定亦有修正，將修
    正前第74條，於修正後移列為第74條第1項，並自95年7月1
    日起施行，而依最高法院95年5月23日95年第8次刑事庭會議
    決議第7則：「犯罪在新法施行前，新法施行後，緩刑之宣
    告，應適用新法第七十四條之規定。」，是本件關於緩刑即
    應適用修正後刑法第74條第1項規定論之。經查，被告2人前
    均未曾因故意犯罪受有期徒刑以上刑之宣告，有被告2人之
    臺灣高等法院被告前案紀錄表及刑案資料查註紀錄表附卷可
    憑，渠等因一時失慮，致罹刑典，犯後業已坦承犯行，知所
    悔悟，其等經此偵審程序之教訓，當能知所警惕，信無再犯
    之虞，認所宣告之刑，均以暫不執行為適當，爰依修正後刑
    法第74條第1項第1款規定，就被告乙○○、戊○○2人分別
    併予宣告緩刑3年、2年，以啟自新。
七、依刑事訴訟法第273條之1第1項、第299條第1項前段、第310
    條之2、第454條第1項，刑法第2條第1項、第28條、第216條
    、第210條、第211條、第339條第1項、第74條第1項第1款、
    第219條，修正前刑法第56條、第55條，罰金罰鍰提高標準
    條例第1條前段，判決如主文。
八、如不服本判決，得於判決書送達之日起10日內，以書狀敘述
    理由，向本院提出上訴（須附繕本）。
中    華    民    國    95    年    12    月    12    日
                  刑事第十三庭  法  官  許月馨
上正本證明與原本無異。
                                書記官  黃美雲
中    華    民    國    95    年    12    月    12    日
附錄論罪科刑法條
刑法第211條
偽造、變造公文書，足以生損害於公眾或他人者，處1年以上7年
以下有期徒刑。
刑法第216條
行使第210條至第215條之文書者，依偽造、變造文書或登載不實
事項或使登載不實事項之規定處斷。
附表一（向台新銀行申貸）
┌──┬───┬─────┬──────┬──────┐
│編號│姓  名│原所得金額│偽、變造所得│偽、變造之文│
│    │      │          │金額        │件          │
├──┼───┼─────┼──────┼──────┤
│ 1  │癸○○│513,089   │813,089     │財政部臺灣省│
│    │      │          │            │中區國稅局  │
│    │      │          │            │092年度綜合 │
│    │      │          │            │所得稅各類所│
│    │      │          │            │得資料清單（│
│    │      │          │            │偽造）      │
├──┼───┼─────┼──────┼──────┤
│ 2  │丁○○│385,901   │580,621     │91年度各類所│
│    │      │          │            │得扣繳暨免扣│
│    │      │          │            │繳憑單（媒體│
│    │      │          │            │申請專用）（│
│    │      │          │            │變造）      │
├──┼───┼─────┼──────┼──────┤
│ 3  │葉李│146,845   │416,000     │財政部臺灣省│
│    │雪    │          │            │中區國稅局  │
│    │      │          │            │091年度綜合 │
│    │      │          │            │所得稅各類所│
│    │      │          │            │得資料清單（│
│    │      │          │            │偽造）      │
├──┼───┼─────┼──────┼──────┤
│ 4  │己○○│577,152   │681,336     │92年度各類所│
│    │      │          │            │得扣繳暨免扣│
│    │      │          │            │繳憑單（媒體│
│    │      │          │            │申報專用）（│
│    │      │          │            │變造）      │
├──┼───┼─────┼──────┼──────┤
│ 5  │辛○○│442,052   │642,052     │91年度各類所│
│    │      │          │            │得扣繳暨免扣│
│    │      │          │            │繳憑單（媒體│
│    │      │          │            │申報專用）（│
│    │      │          │            │變造）      │
├──┼───┼─────┼──────┼──────┤
│ 6  │甲○○│150,000   │435,000     │92年度各類所│
│    │      │          │            │得扣繳暨免扣│
│    │      │          │            │繳憑單（媒體│
│    │      │          │            │申報專用）（│
│    │      │          │            │變造）      │
└──┴───┴─────┴──────┴──────┘
附表二（向富邦商銀申貸）
┌──┬───┬─────┬──────┬──────┐
│編號│姓  名│原所得金額│偽造所得金額│偽造之文件  │
├──┼───┼─────┼──────┼──────┤
│ 1  │葉李│146,845   │416,000     │財政部臺灣省│
│    │雪    │          │            │中區國稅局  │
│    │      │          │            │091年度綜合 │
│    │      │          │            │所得稅各類所│
│    │      │          │            │得資料清單  │
│    │      │          │            │            │
└──┴───┴─────┴──────┴──────┘
附表三（向台北國際商銀申貸）
┌──┬───┬─────┬──────┬──────┐
│編號│姓  名│原所得金額│變造所得金額│變造之文件  │
├──┼───┼─────┼──────┼──────┤
│ 1  │丁○○│461,163   │661,163     │93年度各類所│
│    │      │          │            │得扣繳暨免扣│
│    │      │          │            │繳憑單（媒體│
│    │      │          │            │申請專用）  │
└──┴───┴─────┴──────┴──────┘
附表四（各銀行核貸金額）
┌──┬───────┬──────┬────────┐
│編號│貸  款  銀  行│貸  款  戶  │核  貸  金  額  │
│    │（申貸時間）  │            │                │
├──┼───────┼──────┼────────┤
│ 1  │台新銀行      │癸○○      │因故未予核貸    │
│    │（93年2月間） │            │                │
├──┼───────┼──────┼────────┤
│ 2  │台新銀行      │丁○○      │520,000元       │
│    │（93年1月1日）│            │                │
├──┼───────┼──────┼────────┤
│ 3  │台新銀行      │庚○○○    │390,000元       │
│    │（92年12月16日│            │                │
│    │）            │            │                │
├──┼───────┼──────┼────────┤
│ 4  │台新銀行      │己○○      │500,000元       │
│    │（93年3月24日 │            │                │
│    │）            │            │                │
├──┼───────┼──────┼────────┤
│ 5  │台新銀行      │辛○○      │580,000元       │
│    │（92年11月27日│            │                │
│    │）            │            │                │
├──┼───────┼──────┼────────┤
│ 6  │台新銀行      │甲○○      │400,000元       │
│    │（93年2月24日 │            │                │
│    │）            │            │                │
├──┼───────┼──────┼────────┤
│ 7  │富邦商銀      │庚○○○    │250,000元       │
│    │（93年2月22日 │            │                │
│    │）            │            │                │
├──┼───────┼──────┼────────┤
│ 8  │台北國際商銀  │丁○○      │500,000元       │
│    │（94年2月24日 │            │                │
│    │）            │            │                │
└──┴───────┴──────┴────────┘
附表五
┌──┬──────────┬────────────┐
│編號│申辦貸款人          │申報單位（扣繳義務人）  │
├──┼──────────┼────────────┤
│ 1  │癸○○              │正能紙器工業股份有限公司│
│    │                    │及該公司職工福利委員會  │
├──┼──────────┼────────────┤
│ 2  │丁○○              │永信藥品工業股份有限公司│
├──┼──────────┼────────────┤
│ 3  │庚○○○            │1、承峰紡織股份有限公司 │
│    │                    │2、全旗盛螺絲企業有限公 │
│    │                    │   司                   │
│    │                    │3、三勝製帽股份有限公司 │
├──┼──────────┼────────────┤
│ 4  │己○○              │德隆倉儲裝卸股份有限公司│
├──┼──────────┼────────────┤
│ 5  │辛○○              │永信藥品工業股份有限公司│
├──┼──────────┼────────────┤
│ 6  │甲○○              │甲良企業股份有限公司    │
└──┴──────────┴────────────┘


司法院資訊處製作；財團法人民間司法改革基金會備份。
